臺灣嘉義地方法院民事裁定
110年度消債更字第72號
聲  請  人  吳崑雄  


代  理  人  鄧羽秢律師（法律扶助律師）
債  權  人  上海商業儲蓄銀行股份有限公司


法定代理人  林志宏  
代  理  人  曹𦓻峸  
上列當事人因消費者債務清理事件聲請更生，本院裁定如下：
    主  文
聲請人吳崑雄自中華民國一一０年八月二十日下午四時起開始更
生程序。
命司法事務官進行更生程序。
    理  由
一、按法院開始更生程序之裁定，應載明其年、月、日、時，並
    即時發生效力，消費者債務清理條例（下稱消債條例）第45
    條第1 項定有明文。又法院裁定開始更生或清算程序後，得
    命司法事務官進行更生或清算程序，消債條例第16條第1 項
    亦定有明文可參。復按債務人不能清償債務或有不能清償之
    虞者，得依本條例所定更生程序或清算程序，清理其債務；
    債務人無擔保或無優先權之本金及利息債務總額未逾新臺幣
    （下同）1,200萬元者，於法院裁定開始清算程序或宣告破
    產前，得向法院聲請更生；本條例所稱消費者，指5年內未
    從事營業活動或從事小規模營業活動之自然人，前項小規模
    營業指營業額平均每月20萬元以下者，消債條例第3條、第4
    2條第1項、第2條第1項、第2項分別規定甚明。再按債務人
    對於金融機構負債務者，在聲請更生或清算前，應向最大債
    權金融機構請求協商債務清償方案，或向其住、居所地之法
    院或鄉、鎮、市、區調解委員會聲請債務清理之調解。債務
    人為前項請求或聲請，應以書面為之，並提出財產及收入狀
    況說明書、債權人及債務人清冊，及按債權人之人數提出繕
    本或影本；協商或調解成立者，債務人不得聲請更生或清算
    ，但因不可歸責於己之事由，致履行有困難者，不在此限，
    消債條例第151條第1項、第2項、第7項亦分別定有明文。
二、本件聲請人主張於多年前以人頭身分配合某家公司申貸，後
    事件爆發，聲請人遭易科罰金，並因此負擔龐大債務，其債
    務遠超出聲請人之清償能力，致無力清償。對於上海商業儲
    蓄銀行股份有限公司（下稱上海銀行）負有10,930,685元之
    無擔保無優先債務，因有不能清償債務情事，前已提出債權
    人清冊，以書面向本院聲請債務清理調解，上海銀行提出以
    債權總額10,930,685元，分180期、0利率、每月還款金額為
    23,000元之還款方案，惟此顯然高於聲請人每月收入18,000
    元，並超出聲請人每月2,500元之清償能力，以致調解不成
    立。又聲請人復未經法院裁定開始清算程序或宣告破產，爰
    請求裁定准予更生等語。
三、經查：
  ㈠本件聲請人主張依消債條例向本院聲請債務清理調解程序，
　　上海銀行具狀提出分180期、0利率、每月還款金額為23,000
    元，清償總額為4,140,000元之還款方案，聲請人表示其還
    款方案顯然高於聲請人每月收入18,000元，並超出聲請人每
    月2,500元之清償能力，故無法負擔上開方案，以致調解不
    成立等情，業據聲請人提出調解不成立證明書在卷可稽（見
    本院卷第15頁），並經本院調閱110年度司消債調字第57號
    調解卷核閱屬實，本件聲請人所提更生之聲請所應審究者為
    其現況是否有不能清償債務或有不能清償之虞之情事。
  ㈡聲請人主張其有不能清償債務之情事，並提出戶口名簿、財
    產及收入狀況說明書、債權人清冊、債務人清冊、財團法人
    金融聯合徵信中心查詢當事人綜合信用報告－債務清理條例
    前置協商專用債權人清冊及回覆書、全國財產稅總歸戶財產
    查詢清單、財政部南區國稅局嘉義市分局107、108、109年
    度綜合所得稅各類所得資料清單、在職證明書、勞工保險被
    保險人投保資料表、戶籍謄本、機車行車執照、存摺內頁、
    南山人壽保險單、解約金一覽表、結訓證書為證（見本院卷
    第17至39、71至91、95至97頁）。查聲請人主張於民國109
    年3月10日起於嘉義縣頂菜園發展協會之社區關懷據點擔任
    長照照服員，每月薪資為33,300元，直至109年12月31日該
    協會與聲請人終止勞動契約，另自110年2月1日起聲請人與
    該協會重新訂立勞動契約，改為擔任該協會之園區保全，每
    月薪資為18,000元，以現金方式領取，因疫情之故，園區自
    110年5月19日至110年7月26日關閉，聲請人於該期間放無薪
    假，聲請人另有不定期至扶緣及台中榮總嘉義分院擔任志工
    之非固定收入，分別於110年2月26日領800元、110年3月26
    日領800元、110年4月26日領2,400元、110年5月25日領3,20
    0元、110年7月29日領6,390元，及有南山人壽保單1份，保
    單價值準備金為358,462元，並提出在職證明書、南山人壽
    保險單、解約金一覽表、存摺內頁為證，本院審酌聲請人目
    前每月薪資18,000元，又至扶緣及台中榮總嘉義分院擔任志
    工，於110年2月至5月、7月份擔任志工之平均每月收入為2,
    718元（計算式：〈800元＋800元＋2,400元＋3,200元＋6,390元〉
    ÷5個月），故聲請人每月收入應以20,718元（計算式：18,0
    00元＋2,718元）計算為適當。聲請人主張其每月必要生活支
    出以衛生福利部公告110年度臺灣省最低生活費13,288元之1
    .2倍即15,946元為計算，依消債條例第64條之2第1項規定，
    應予准許。承上，本件聲請人每月薪資收入20,718元，扣除
    每月必要生活支出15,946元後，僅有餘額4,772元（計算式
    ：20,718元－15,946元），顯不足清償上海銀行所提每月清
    償23,000元之協商還款方案。是以本院審酌聲請人現況之財
    產、勞力及信用等清償能力，以聲請人每月收入於扣除每月
    合理之基本生活費用後，堪信已不能清償前開所負上海銀行
    無擔保或無優先權債務11,234,720元（依債權人陳報之債權
    總額）。從而，聲請人所為本件聲請，核符消債條例第3條
    所定之要件。
四、綜上所述，本件聲請人為一般消費者，並未從事營業活動。
    其有無法清償債務之虞情事，又所負無擔保或無優先權之本
    金及利息債務，並未逾1,200萬元，且未經法院裁定開始清
    算程序或宣告破產，又查無消債條例第6條第3項、第8條或
    第46條各款所定駁回更生聲請之事由存在，則聲請人聲請更
    生，洵屬有據，應予准許。
五、至於聲請人於更生程序開始後，應另提出足以為債權人會議
    可決或經法院認為公允之更生方案以供採擇，俾免更生程序
    進行至依消債條例第61條規定應行清算之程度，附此敘明。
六、依消債條例第11條第1項、第45條第1項、第16條第1項，爰
    裁定如主文。
中　　華　　民　　國　　110 　年　　8 　　月　　20　　日
                  民事第二庭法　官　陳威憲
以上正本係照原本作成。
本裁定不得抗告。
中　　華　　民　　國　　110 　年　　8 　　月　　20　　日
                            書記官  方瀅晴